臺灣桃園地方法院行政訴訟判決　
111年度交字第157號
原      告  呂麗玉  
被      告  桃園市政府交通事件裁決處
                      設桃園市○○區○○路00號7至8樓
代  表  人  張丞邦    住同上
訴訟代理人  黃一鳴律師
上列當事人間交通裁決事件，原告不服被告民國111年4月8日桃
交裁罰字第00-000000000號裁決，提起行政訴訟，本院判決如下
：
    主  文
原告之訴駁回。
訴訟費用新臺幣參佰元由原告負擔。
    事實及理由
壹、程序部分
一、本件原告不服被告於民國111年4月8日桃交裁罰字第00-0000
    00000號以裁決書（下稱原處分）所為之裁決，向本院提起
    撤銷訴訟，依兩造書狀所述各節及卷內資料所示，本件事證
    已臻明確，本院認無經言詞辯論之必要，爰依行政訴訟法第
    237 條之7 之規定，不經言詞辯論而為判決。
貳、實體部分
一、事實概要：
  ㈠原告於111年1月19日5時1分許，駕駛車牌號碼000-000號普通
    重型機車（下稱系爭機車）行經桃園市桃園區民生路與復興
    路口時，因有「駕車行經有燈光號誌管制之交岔路口闖紅燈
    」之違規行為，為桃園市政府警察局桃園分局青溪派出所員
    警當場以掌電字第D1PE40029號舉發違反道路交通管理事件
    通知單（下稱A舉發單）舉發其違反道路交通管理處罰條例
    （下稱道交條例）第53條第1項規定。
  ㈡原告又於111年1月24日23時40分許，騎乘系爭機車行經桃園
    市龜山區萬壽路2段與三民路口時，因有「駕車行經有燈光
    號誌管制之交岔路口闖紅燈」之違規行為，為桃園市政府警
    察局龜山分局大林派出所員警當場以掌電字第D7ND10010號
    舉發違反道路交通管理事件通知單（下稱B舉發單）舉發其
    違反道交條例第53條第1項規定。
  ㈢原告因在6個月內接連有上述違規行為而致有「在六個月內，
    駕照違規記點共達六點以上者」之情事，被告乃依道交條例
    第63條第3項規定，以原處分裁處原告吊扣駕駛執照1個月，
    並應參加道路交通安全講習。原告不服原處分，於111年4月
    12日提起本件行政訴訟，被告則於審理中刪除關於易處處分
    之諭知。
二、原告起訴主張：不服原處分等情。並聲明：原處分撤銷。
三、被告則以：
  ㈠違規記點制度之立法目的在於達成正確評價駕駛人之駕駛危
    險性，以決定是否將駕駛人排除於道路交通場所，自須將發
    生喪失安全駕駛能力之各種客觀事實列為評價客體，包括其
    違規行為態樣、行為結果、行為情節、事後處理態度，依其
    危險性程度，各別予以相對應點數之記點評價，再就其行為
    全部之危險性，予以整體綜合評價。且司法院釋字第503 號
    解釋係有條件承認在「處罰種類相同」、「如從其一重處罰
    已足達成行政目的」之情形下，基於比例原則之觀點，應採
    「一行為不二罰原則」。而行政罰法第24條第1項「一行為
    違反數個行政法上義務規定而應處罰鍰者，依法定罰鍰額最
    高之規定裁處。但裁處之額度，不得低於各該規定之罰鍰最
    低額。」係規定一行為違反數個行政法上義務規定而應處「
    罰鍰」時之法律效果，本件係應處吊扣駕駛執照處分，自無
    行政罰法第24條第1項規定之適用。再依該條第2項規定「前
    項違反行政法上義務行為，除應處罰鍰外，另有沒入或其他
    種類行政罰之處罰者，得依該規定併為裁處。但其處罰種類
    相同，如從一重處罰已足以達成行政目的者，不得重複裁處
    …」，亦僅在「處罰種類相同」、「如從其一重處罰已足達
    成行政目的」之情形下不得重複裁處。本件非屬「處罰種類
    相同」之情形已如前述，本處依規定吊扣原告駕駛執照，原
    處分並無違誤等語置辯。並聲明：原告之訴駁回。
四、本件爭點：原告之訴是否欠缺權利保護必要？
五、本院之判斷：
  ㈠按「提起行政爭訟，須其爭訟有權利保護必要，即具有爭訟
    之利益為前提，倘對於當事人被侵害之權利或法律上利益，
    縱經審議或審判之結果，亦無從補救，或無法回復其法律上
    之地位或其他利益者，即無進行爭訟而為實質審查之實益。
    」（司法院釋字第546號意旨參照）。次按行政訴訟法第6條
    第1項後段規定：「其確認已執行而無回復原狀可能之行政
    處分或已消滅之行政處分為違法之訴訟，亦同。」，依上開
    法條文義脈絡中，顯可推論對於已執行而無回復原狀可能之
    行政處分，無從藉由撤銷訴訟獲得補救或回復其法律上地位
    或其他利益，只得提起確認行政處分違法之訴訟尋求救濟。
    如當事人對於已執行而無回復原狀可能之行政處分，仍提起
    撤銷訴訟，法院應認撤銷訴訟欠缺權利保護要件而以判決駁
    回之。
  ㈡經查：原告於111年1月19日及111年1月24日均有闖紅燈之違
    規行為，均經員警攔查並分別以A舉發單及B舉發單均舉發其
    違反道交條例第53條第1項規定，並均由原告當場簽收，此
    有A 、B 舉發單在卷可憑（見本院卷第53至54頁）。而就A 
    、B 舉發單之違規案件，原告均已於111年8月30日主動繳納
    罰鍰，且迄未到該等舉發單提起申訴或行政訴訟而而結案，
    此有本院公務電話紀錄在卷可稽，況原告係於111年8月10日
    收受上開因A、B舉發單而由被告於111年8月10日以「駕車行
    經有燈光號誌管制之交岔路口闖紅燈」各處罰鍰2,700元，
    並記違規點數3點之桃交裁罰字第58-D7ND10010、58-D1PE40
    029號裁決書，原告至今也已逾30日之提起行政訴訟不變期
    間。則按違反道路交通管理事件統一裁罰基準及處理細則第
    41條第1 項規定，原告對於上開A、B舉發單之舉發違規事實
    均不予爭執並主動繳納罰鍰後，違規案件之調查程序即行終
    結，並應承受違規所生之法律效果，則原告2次違規均依道
    交條例第63條第1項第3款規定各記違規點數3點後，已有在6
    個月內，違規點數合計達6點以上之情事，則被告依道交條
    例第63條第3項規定，以原處分裁處原告吊扣駕駛執照1個月
    及應參加道路交通安全講習，尚無違誤。
　㈢再者，被告於審理中之111年8月19日刪除原處分有關易處處
    分之諭知時，原告已將駕駛執照繳照供被告執行吊扣處分。
    而原告所應受之吊扣駕駛執照處分亦已屆滿1個月而執行完
    畢，且原告得隨時領回駕駛執照，此有本院電話談話紀錄表
    可憑。則依上開釋字見解及行政訴訟法之規定，本件處分已
    無訴訟實益，自屬欠缺權利保護必要，應予駁回。　
六、綜上所述，原告有在6個月內遭記違規點數6點以上之違規情
    事明確。從而，被告依道交條例第63條第3項規定對原告所
    為原處分之裁處，核無違誤。且原處分之處罰內容業經執行
    完畢，而屬欠缺權利保護必要之情形，原告訴請撤銷原處分
    為無理由，應予駁回。
七、本件事證已臻明確，兩造其餘攻擊、防禦方法及所提證據，
    經核均與判決結果不生影響，爰不一一論列，併此敘明。
八、本件訴訟費用額確定為第一審裁判費300 元，爰依行政訴訟
    法第98條第1 項規定，由敗訴之原告負擔。
中　　華　　民　　國　　111 　年　　11　　月　　15　　日
                  行政訴訟庭　法　官　徐  培  元
上為正本係照原本作成。
如不服本判決，應於判決送達後20日內，向本院提出上訴狀並表
明上訴理由（原判決所違背之法令及其具體內容或依訴訟資料可
認為原判決有違背法令之具體事實），其未載明上訴理由者，應
於提出上訴後20日內向本院補提理由書（上訴狀及上訴理由書均
須按他造人數附繕本，如未按期補提上訴理由書，則逕予駁回上
訴），並應繳納上訴裁判費新臺幣750元。
中　　華　　民　　國　　111 　年　　11　　月　　15　　日
                              書記官  吳  文  彤